臺灣桃園地方法院裁定
111年度壢秩字第51號
移送機關    桃園市政府警察局龍潭分局
被移送人    張佩莉


上列被移送人因違反社會秩序維護法案件，經移送機關以民國11
1年9月2日龍警分刑字第1110022988號移送書移送審理，本院裁
定如下：
    主    文
張佩莉不罰。    
    事實及理由
一、本件移送意旨略以：被移送人張佩莉於民國111年7月7日8時
    32分，在桃園市○○區○○路000巷0弄0號，透過手機使用臉書A
    PP，以暱稱：「張佩莉」名稱，在其個人臉書頁面上，轉貼
    散佈「10個台灣傭兵，在屋被俄俘虜，俄參謀總長說：全部
    打包送中」、「中說：他們不是正規軍。隨你們處理。麻煩
    大了～」等不實謠言，足以影響公共之安寧，因認朱旭光涉
    有違反社會秩序維護法第63條第1項第5款散佈謠言，足以影
    響公共之安寧者之行為。
二、按被告未經審判證明有罪確定前，推定其為無罪。犯罪事實
    應依證據認定之，無證據不得認定犯罪事實；法院受理違反
    本法案件，除本法有規定者外，準用刑事訴訟法之規定，刑
    事訴訟法第154條、社會秩序維護法第92條分別定有明文。
    又事實之認定，應憑證據，如未能發現相當證據，或證據不
    足以證明，自不能以推測或擬制之方法，以為裁判基礎；認
    定不利於被告之事實，須依積極證據，苟積極證據不足為不
    利於被告事實之認定時，即應為有利於被告之認定，更不必
    有何有利之證據（最高法院著有40年台上字第86號判例、30
    年上字第816號判例可資參照）。
三、次按散佈謠言，足以影響公共之安寧者，處3日以下拘留或
    新臺幣3萬元以下罰鍰，社會秩序維護法第63條第1項第5款
    固有明文規定。惟所謂「散佈」者，乃散發傳佈於公眾之意
    ，是本條項款之非行，行為人主觀上須有將明知為不實事實
    散發傳佈於公眾之目的，並於客觀上先以語言或文字等意思
    表示將該不實事實捏造以謠言呈現，再以語言或文字等傳播
    方式將該謠言散發傳布於公眾，且該散佈謠言之內容足以使
    聽聞者心生畏懼與恐慌，而有影響公共安寧之情形，始構成
    本條項款之非行。
四、經查： 
  ㈠被移送人於上開時、地於其臉書頁面上，轉貼散佈「10個台
    灣傭兵，在屋被俄俘虜，俄參謀總長說：全部打包送中」、
    「中說：他們不是正規軍。隨你們處理。麻煩大了～」訊息
    等情，經其於警詢時自陳於卷，且有上開不實文章之臉書畫
    面截圖在卷可參，是被移送人有將上開不實謠言散佈公眾之
    客觀事實應可認定。
　㈡被移送人雖坦認有上開散布之客觀行為，然否認有主觀之犯
    意，並辯稱：我是看到訂閱的YOUTUBE頻道帳號「SHA SA 薩
    莎 Cawa」發布而得知上開訊息，看到當下我很擔心臺灣男
    生被送去中國，因此才張貼此文等語。
　㈢被移送人張貼之內容，非屬事實，有外交部函文、新聞稿在
    卷可參，可認被移送人未能明確分辨消息之真偽便隨之起舞
    ，除思辨能力與智識能力均有不足，所為亦要無可取，然上
    開訊息非為被移送人自行憑空捏造，當係被移送人於觀看他
    人之訊息後，出於善意提醒之動機而轉貼至臉書，尚難逕認
    被移送人有何明知該訊息為不實事實，而捏造謠言散發傳佈
    於公眾之行為。此外，移送機關亦未能提出證據足以證明系
    爭訊息在被移送人轉貼至其個人臉書後，致所見所聞者畏懼
    與恐慌等情事，依上開說明，被移送人所為本件行為，核與
    社會秩序維護法第63條第1項第5款之構成要件尚有不符，應
    為不罰之諭知。 
五、依社會秩序維護法第45條第2項，裁定如主文。　
中　　華　　民　　國　　111 　年　　9 　　月　　12 　日
                  中壢簡易庭      法  官  林莆晉
以上正本係照原本作成。
如不服本裁定，得於裁定書送達之翌日起5日內，以書狀敘述理
由，向本庭提起抗告。
中　　華　　民　　國　　111 　年　　9 　　月　　12 　日
                                  書記官  陳香菱